最高法院刑事判決　　　　　　　　　　　　　　　九十三年度台上字第一○八六號
　　上　訴　人　台灣高等法院檢察署檢察官
　　被　　　告　乙○○
　　　　　　　　丙○○
　　共　　　同
　　選任辯護人　鄭淑屏律師
　　被　　　告　甲○○
右上訴人因被告等偽造文書案件，不服台灣高等法院中華民國九十二年十月三十一日
第二審判決︵九十年度上訴字第三一三七號，起訴案號：台灣板橋地方法院檢察署八
十八年度偵字第八七九二、一○九八五、一四九六九、二二○八五號︶，提起上訴，
本院判決如左：
    主  文
原判決關於甲○○、乙○○部分均撤銷，發回台灣高等法院。
其他上訴駁回。
    理  由
甲、撤銷部分︵即甲○○、乙○○部分︶：
本件原判決以公訴意旨略稱：被告乙○○、丙○○二人係夫妻，其與被告甲○○等三
人，共同基於意圖為自己不法所有之概括犯意聯絡，於民國︵下同︶八十八年一月間
起，由乙○○出面，利用黃宗文欲籌資經商之誘因，先以共同經營﹁歐薇服飾店﹂之
名、除施詐以集資之藉口，向黃宗文取得新台幣︵下同︶五十萬元外，並將該店名義
變更為黃宗文後，即冒用其署押及偽刻黃宗文私章、而與美商美銀賓旭信用卡股份有
限公司台北分公司︵下稱賓旭公司︶簽約為﹁信用卡特約商店﹂，並於取得賓旭公司
之刷卡機後，另利用信用卡客戶持信用卡消費之機會，竊取並盜錄台新國際商業銀行
股份有限公司等銀行所有之信用卡磁條內之資料︵及磁條內之檢查碼、卡號、持卡人
姓名及使用期限等資料︶，偽造游淑芬、徐嘉隆等人之信用卡，進而利用該刷卡機，
使用上開偽造之信用卡冒刷消費，再由甲○○憑此取得刷卡之金額。乙○○、甲○○
、丙○○等以類似方式，先後就游淑芬、徐嘉隆、王蕙玲等人計達八十餘人，所遭其
冒刷詐取之總金額約四百六十餘萬元，悉歸乙○○、甲○○、丙○○等朋分及據為己
有花用，至同年四月六日始經警循線查獲，並在甲○○等處搜扣偽刻之﹁聯合信用卡
處理中心﹂印章、信用卡壓印機、信用卡刷卡機、空白簽帳單及已蓋妥商店名稱︵女
紅妝、佳宏、大將︶之簽帳單、美國運通銀行信用卡特約商店之代號章等之物品等情
，因認乙○○、甲○○涉有牽連犯刑法第三百二十條第一項及第二百十六條、第二百
二十條、第二百十條、第三百三十九條之三、第三百四十條之罪嫌。經原審審理結果
，認為不能證明被告乙○○、甲○○犯罪，因而撤銷第一審關於乙○○、甲○○部分
之科刑判決，改判均諭知各該被告無罪，固非無見。
惟查：一、本件檢察官起訴書載稱：被告乙○○等人持偽造之游淑芬、徐嘉隆等人之
信用卡，予以冒刷消費，再由甲○○憑此取得刷卡之金額，以類似方式，先後冒刷八
十餘人，詐取總金額約四百六十餘萬元，悉歸其等朋分及據為己有花用，此部分行為
涉犯刑法第二百十六條、第二百二十條、第二百十條及第三百三十九條之三、第三百
四十條之罪嫌等情；其對於各該被告等行使偽造之信用卡，冒刷消費以詐取款項之犯
罪構成要件基本事實及所犯偽造文書、將虛偽資料輸入電腦設備而取得他人財產及常
業詐欺罪名之法條，均已有明確之列載。原審不察，其判決理由竟謂本件﹁既查無公
訴人所指之偽造信用卡查獲扣案，可資佐證，自不能僅以銀行之撥款係被告二人前往
提領，即推認係被告竊取信用卡資料甚至進而偽造信用卡。至於被告為賺取利息或手
續費，而以該等方法同意刷借，固有可能另犯詐欺取財或業務登載不實罪，然公訴人
就此部分之事實既未經起訴，本院自不得逕以審判﹂云云︵見原判決第十五、十六頁
︶，以各該被告等為不實之刷卡消費而詐欺取財之事實並未經起訴，認不得予以審判
，自難謂無已受請求之事項未予判決之違法。二、本案有信用卡持卡人鄧鳳華名義之
簽帳單︵八十八年三月一日、卡號0000000000000000號、在歐薇服
飾店刷卡消費金額九千八百元︶，附於台灣板橋地方法院檢察署八十八年度偵字第一
○九八五號偵查卷內︵第九十二頁︶，另：游淑芬之00000000000000
00號信用卡，遭人以﹁陳文和﹂名義於八十八年三月六日以同一卡號，在上開服飾
店以偽卡刷卡消費金額九千元；張啟華之0000000000000000號信用
卡，遭人以﹁陳文和﹂名義於八十八年三月一日以同一卡號，在上開服飾店以偽卡刷
卡消費金額八千六百元；陳雅華之0000000000000000號信用卡，遭
人以﹁詹宏深﹂名義於八十八年三月六日以同一卡號，在上開服飾店以偽卡刷卡消費
金額八千元，亦有台新國際商業銀行股份有限公司出具之明細表及簽帳單在卷可稽︵
見本案第二二○八五號偵查卷第六、八、九、二十一頁︶。原審未遑審酌上開事證，
查明是否係被告乙○○、甲○○持偽造之信用卡冒名刷用，以釐清事實之真相，竟謂
卷內並無冒用上開真正持卡人名義之簽帳單，而認定該被告二人並無偽造該等信用卡
及冒名刷卡情事，自嫌調查職責未盡。以上或為上訴意旨所指摘，或為本院得依職權
調查之事項，應認原判決關於被告乙○○、甲○○部分均有撤銷發回更審之原因。
乙、駁回部分︵即丙○○部分︶：
按刑事訴訟法第三百七十七條規定：上訴於第三審法院，非以判決違背法令為理由，
不得為之。是提起第三審上訴，應以原判決違背法令為理由，係屬法定要件。如果上
訴理由狀並未依據卷內訴訟資料具體指摘原判決不適用何種法則或如何適用不當，即
應認其上訴為違背法律上之程式，予以駁回。原判決關於被告丙○○部分，維持第一
審諭知該被告無罪之判決，駁回檢察官該部分在第二審之上訴，係以：公訴意旨指稱
被告丙○○與同案被告乙○○、甲○○共同基於意圖為自己不法所有之概括犯意聯絡
，亦為前揭涉犯刑法第三百二十條第一項、第二百十六條、第二百二十條、第二百十
條及第三百三十九條之三、第三百四十條罪嫌之犯行云云，無非以告訴人黃宗文指訴
丙○○與乙○○係夫妻關係，生活、財產與共，丙○○並為五十萬元本票之共同發票
人，且提供銀行帳號供乙○○使用，為其主要論據；而據丙○○辯稱：伊在台北市立
和平醫院擔任醫師，並未參與其妻乙○○服飾店之生意，且家中財務皆由乙○○負責
，伊不知情等語，核與乙○○所述相符，其經第一審法院囑請法務部調查局以控制問
題法及混合問題法對其與乙○○二人以有無參與服飾店之經營及有無盜刷顧客信用卡
等事實實施測謊鑑定結果，亦無情緒波動之反應，應未說謊，有該局八十九年七月十
一日︵89︶陸︵三︶字第八九○四五六九一號鑑定通知書在卷可佐；告訴人黃宗文及
同案被告甲○○二人於偵審中亦皆陳述於歐薇服飾店未見過丙○○等語；此外，夫妻
間由妻子單獨一人負責全家財務，而身為丈夫對家中財務未加聞問之事，亦所在多有
。是公訴人僅憑丙○○與乙○○係夫妻之關係，並為五十萬元本票之共同發票人，且
提供銀行帳號供乙○○使用，即遽論定丙○○有參與犯行，所憑證據嫌有未足，第一
審為丙○○無罪之判決，尚無不合，應予維持；又丙○○此被訴部分既均不能證明犯
罪，台灣板橋地方法院檢察署九十年他字第二○一二號、九十年度偵字第一四五○九
號移送併辦部分︵即黃宗文另指訴乙○○、丙○○二人以書立委託保管存摺收益書，
交付銀行存摺、印章、金融卡及持虛偽營業請款單詐欺黃宗文二百八十三萬九千五百
七十元︶，即難認與本案之起訴事實有何實質上或裁判上一罪之關係，自應退由移送
併辦機關另行處理等情，業經敘明其所憑之依據及理由，其推理論斷衡諸證據法則並
無違背。檢察官關於丙○○部分上訴意旨略稱：﹁其餘上訴理由，詳於告訴人所具之
上訴理由狀︵隨文附送︶﹂︵此外，核係其對於原判決關於乙○○、甲○○改判無罪
部分不服之理由︶；然觀其所附黃宗文之﹁刑事聲請上訴三審﹂狀內，關於丙○○部
分係指稱原判決﹁有證據未為調查之違法：按蔡嫌是否知悉乙○○犯罪情事，有兩嫌
與聲請人在多項民事或刑事案件中可稽，足以證明蔡嫌知情，並涉有共犯，此部分將
另狀詳陳﹂云云，難認係依據卷內訴訟資料具體指摘原判決不適用何種法則或如何適
用不當，自非適法之第三審上訴理由。綜上說明，應認此部分上訴違背法律上之程式
，予以駁回。丙○○部分既經本院以上訴不合法予以駁回，台灣板橋地方法院檢察署
仍以上開案件及該署九十二年度偵字第二○六八六號案件移送本院併辦，關於該部分
即無從審酌，應由該署另為適法之處理︵其餘之乙○○部分則隨案一併發交原審法院
︶，併予敘明。
據上論結，應依刑事訴訟法第三百九十五條前段、第三百九十七條、第四百零一條，
判決如主文。
中　　　華　　　民　　　國　　九十三　　年　　　三　　　月　　　四　　　日
                              最高法院刑事第十庭
                                  審判長法官  呂　潮　澤
                                        法官  白　文　漳
                                        法官  吳　昆　仁
                                        法官  孫　增　同
                                        法官  吳　昭　瑩
      右正本證明與原本無異
                                              書  記  官
中　　　華　　　民　　　國　　九十三　　年　　　三　　　月　　　十　　　日
                                                                        Ｑ
